臺灣桃園地方法院民事裁定
111年度消債更字第224號
聲  請  人  
即  債務人  陳昭如  
代  理  人  許惠君律師（法律扶助）
上列當事人因消費者債務清理事件聲請更生，本院裁定如下：
    主  文
債務人甲○○自民國111年10月31日上午10時起開始更生程序。
命司法事務官進行本件更生程序。
    理  由
一、按債務人不能清償債務或有不能清償之虞者，得依消費者債
    務清理條例所定更生或清算程序，清理其債務；債務人無擔
    保或無優先權之本金及利息債務總額未逾新臺幣（下同）1,
    200萬元者，於法院裁定開始清算程序或宣告破產前，得向
    法院聲請更生；法院開始更生程序之裁定，應載明其年、月
    、日、時，並即時發生效力，消費者債務清理條例（下稱消
    債條例）第3條、第42條第1項及第45條第1項分別定有明文
    。又按債務人對於金融機構負債務者，在聲請更生或清算前
    ，應向最大債權金融機構請求協商債務清償方案，或向其住
    、居所地之法院或鄉、鎮、市、區調解委員會聲請債務清理
    之調解，同條例第151條第1項規定甚明。
二、聲請意旨略以：聲請人即債務人因積欠債務無法清償，於民
    國111年3月17日向本院聲請消費者債務清理調解，嗣因債務
    人無法與合作金庫資產管理股份有限公司達成共識而調解不
    成立，又聲請人主張其無擔保或無優先權之債務總額為314,
    220元，未逾1,200萬元，且未經法院裁定開始清算程序或宣
    告破產，爰聲請裁定准予更生等語。
三、經查：
  ㈠本條例所稱消費者，指5年內未從事營業活動或從事小規模營
    業活動之自然人；前項小規模營業指營業額平均每月20萬元
    以下者，消債條例第2條第1、2項定有明文。依聲請人之金
    融聯合徵信中心債權人清冊、108至110年度綜合所得稅各類
    所得資料清單、勞工保險被保險人投保資料所示（調解卷第
    15、22至23、24頁；更生卷第88頁），聲請人並無擔任公司
    之董事，亦或是商業登記之負責人，堪信聲請人並未從事營
    業活動，自得依消債條例聲請更生，合先敘明。
  ㈡關於前置協商之要件：聲請人以其有不能清償債務情事，向
    本院聲請債務清理前置調解，經本院以111年度司消債調字
    第159號調解事件受理在案，嗣本院司法事務官於111年5月1
    2日開立調解不成立證明書（調解卷第57頁），業經本院依
    職權調閱上開卷宗核閱無訛，堪認聲請人本件之聲請已踐行
    前開法條之前置調解程序規定，本院自得斟酌調解卷中所提
    出之資料及調查之證據，再綜合聲請人目前全部收支及財產
    狀況，評估是否已達不能維持最低生活條件，而有「不能清
    償債務或有不能清償之虞」之情形。
  ㈢關於聲請人之債務總額：聲請人雖陳報其無擔保或無優先權
    債務總額為314,220元（調解卷第10頁），然依債權人之陳
    報，勞動部勞工保險局債權額為6,244元（調解卷第37頁）
    ；凱基商業銀行股份有限公司無債權（調解卷第39頁）；合
    作金庫資產管理股份有限公司債權額為812,829元（調解卷
    第40頁），上開金額總計為819,073元，故本院認應以819,0
    73元為其債務總額。
  ㈣關於聲請人之財產及收入：
    ⒈聲請人名下有機車1輛（89年2月出廠）、土地1筆（使用分
      區為山坡地保育地；權利範圍27分之1）、2份保單，有全
      國財產稅總歸戶財產查詢清單、民事陳報狀、土地登記第
      一類謄本、機車行照等件在卷為憑（調解卷第21頁；更生
      卷第82、92、136），堪信為真實。
    ⒉聲請人於調解不成立之日聲請更生，則其聲請前2年應自聲
      請調解之日即111年3月17日起算前兩年（約為109年3月至
      111年2月）。聲請更生前兩年之收入，因聲請人於108年4
      月時發燒身體不適，經長庚醫院診斷為太過勞累導致免疫
      系統出問題，故聲請人於109年3月至110年6月均係在百貨
      公司擔任非正職之櫃姐，109年3月至109年12月每月收入
      約15,000元至20,000元，則本院認應以中間值即17,500元
      【計算式：（15,000元＋20,000元）÷2】計算；110年1月
      至6月每月收入約23,000元；110年7月起迄今任職於鴻儀
      生活館有限公司，每月薪資約27,937元至32,937元，則本
      院認應以中間值30,437元【計算式：（27,937元＋32,937
      元）÷2】；另於109年及110年有領取疫情紓困金共計2萬
      元，上開金額總計為576,496元【計算式：（17,500元×10
      個月＝175,000元）＋（23,000元×6個月＝138,000元）＋（30
      ,437元×8個月＝243,496元）＋2萬元】，有109及110年度綜
      合所得稅各類所得資料清單、桃園市政府社會局函、民事
      陳報狀、存摺內頁明細、薪資明細表、長庚醫院出院病歷
      摘要、出院養護計畫書、藥袋影本等件在卷可參（調解卷
      第23、25至27頁；更生卷第30、82至84、88、94至134、1
      38至146、154至166頁），堪認聲請人於更生前2年期間之
      收入所得為576,496元，目前每月收入則以30,437元列計
      。
  ㈤關於聲請人之必要支出：
　　⒈按債務人必要生活費用，以最近一年衛生福利部或直轄市
      政府所公告當地區每人每月最低生活費1.2倍定之；受扶
      養者之必要生活費用，準用第一項規定計算基準數額，並
      依債務人依法應負擔扶養義務之比例認定之；前二項情形
      ，債務人釋明更生期間無須負擔必要生活費用一部或全部
      者，於該範圍內，不受最低數額限制；債務人證明確有必
      要支出者，不受最高數額及應負擔比例之限制，消債條例
      第64條之2定有明文。次按，債務人聲請更生或清算時所
      提財產及收入狀況說明書，其表明每月必要支出之數額，
      與本條例第64條之2第1項、第2項規定之認定標準相符者
      ，毋庸記載原因、種類及提出證明文件，消債條例施行細
      則第21條之1第3項亦有明文。
　　⒉聲請人主張其每月必要支出為25,986元（個人必要支出為1
      8,337元；撫養未成年子女7,649元）。衡諸聲請人個人必
      要支出部分，並未逾越桃園市109至111年度每人每月最低
      生活費1.2倍即18,337元，與前開規定相符，尚屬適當。
　　⒊另聲請人撫養未成年子女每月7,649元，並提出戶籍謄本、
      全國財產稅總歸戶財產查詢清單、109及110年度綜合所得
      資料清單等件附卷為憑（調解卷第28、47至49頁；更生卷
      第90頁）。審酌聲請人之子女現年為16歲（95年7月生）
      ，名下無財產亦無所得，堪信其確實有受扶養之必要，本
      院衡以一般情形，受扶養人目前尚在就讀高中，日常生活
      應較為單純，且多依附扶養人生活，其支出應較扶養人為
      低，爰依111年度桃園市每人每月最低生活費1.2倍之7成
      即12,836元為標準計算，又聲請人應與配偶共同負擔扶養
      費用，則聲請人每月應負擔子女扶養費應為6,418元【計
      算式：12,836元÷2人，元以下四捨五入】，則聲請人每月
      扶養未成年子女應以6,418元列計為當，逾此範圍則不予
      列計。
　　⒋是以，聲請人每月個人必要支出以18,337元列計；扶養子
      女以6,418元列計，總計每月必要支出為24,755元（計算
      式：18,337元＋6,418元）。
  ㈥小結：
    聲請人名下有如㈣之⒈所示之財產，如以上開收入扣除必要支
    出後，每月應有餘額5,682元（計算式為：30,437元－24,755
    元）可供清償債務，惟其無擔保或無優先權債務總額，倘以
    其每月所餘5,682元清償債務，需逾12年始得清償完畢（計
    算式：819,073元÷5,682元÷12個月），再審酌聲請人現年約
    44歲（67年4月生，調解卷第50頁），距勞工強制退休年齡6
    5歲尚有21年，雖非顯無法清償其債務，然考量聲請人免疫
    系統已有狀況，有長庚醫院出院病歷摘要、出院養護計畫書
    、藥袋影本等件在卷可稽（更生卷第154至166頁），勞動能
    力有可能因此受有一定之限制，且其債務如加計還款期間之
    利息及違約金後，其償還年限必將延長，有違消債條例協助
    債務人重建更生之立法意旨，是本院認聲請人應有不能清償
    債務之虞之情形，有藉助更生制度調整其與債權人間權利義
    務關係之必要，自應許聲請人得藉由更生程序清理債務。
四、綜上所述，聲請人係消費者，已達不能清償債務之程度，經
    消費者債務清理調解不成立，而查無消債條例第6條第3 項
    、第8條或第46條各款所定應駁回更生聲請之事由，則其聲
    請，應屬有據，爰裁定准許，並依同條例第16條第1項規定
    ，命司法事務官進行更生程序如主文。
五、本院裁定准許開始更生程序，俾使聲請人得以重建經濟生活
    ，惟本裁定不生使債務消滅之效力，須聲請人於更生程序中
    與債權人協定更生方案，並持續履行完畢後，始能依消債條
    例第73條之規定使全部債務均視為消滅，附此敘明。
中　　華　　民　　國　　111 　年　　10　　月　　31　　日
                  民事第三庭    法　官　吳佩玲
以上正本係照原本作成。
本裁定不得抗告。
本裁定業已於111年10月31日上午10時公告。
中　　華　　民　　國　　111 　年　　10　　月　　31　　日
                            書記官　龍明珠